【裁判字號】    97,訴,487
【裁判日期】    971028
【裁判案由】    損害賠償
【裁判全文】
臺灣嘉義地方法院民事判決               97年度訴字第487號
原      告  明台產物保險股份有限公司
法定代理人  甲○○○
訴訟代理人  丙○○
被      告  乙○○
訴訟代理人  丁○○
上列當事人間請求損害賠償事件，經本院於民國97年10月14日言
詞辯論終結，判決如下：
    主  文
被告應給付原告新臺幣壹佰萬肆仟陸佰零玖元及自民國九十七年
七月六日起至清償日止，按年息百分之五計算之利息。
訴訟費用由被告負擔。
    事實及理由
一、被告經合法通知，未於最後言詞辯論期日到場，核無民事訴
    訟法第386條所列各款情形，爰依原告聲請，由其一造辯論
    而為判決。
二、原告起訴主張：緣被告於民國94年12月23日19時40分許，駕
    駛由原告所承保訴外人即被保險人財盟小客車租賃股份有限
    公司（下稱財盟公司）所有車牌號碼6619-AA號之租賃小客
    車（下稱系爭車輛），行經頭城鎮○○路台九線66.3公里處
    因超車不當，與車牌號碼4297-MQ號自小客車發生碰撞，致
    原告承保之系爭車輛毀損，案經宜蘭縣警察局礁溪分隊處理
    在案，並經臺灣省基宜區行車事故委員會鑑定駕駛雙方同為
    肇事原因，被告應負50％之過失。又系爭車輛係由財盟公司
    租與訴外人弘昇營造廠股份有限公司（下稱弘昇公司），並
    於保險時已註明使用人為弘昇公司，而弘昇公司將車輛交被
    告駕駛，依原告自用汽車保險單條款第3條第3項「列名被保
    險人許可他人使用或管理被保險汽車所致之毀損滅失，本公
    司於給付後得向該使用人或管理人追償」之約定，則本件損
    害之發生既為被告使用系爭車輛所肇致，而被保險人就系爭
    車輛毀損部分業已向原告請領修理費用共計新臺幣（下同）
    2,009,218元，依法被告自應負賠償之責。為此，爰依民法
    第191條之2、保險法第53條之規定，向被告請求50％之修車
    費用。並聲明：被告應給付原告1,004,609元，及自支付命
    令聲請狀繕本送達翌日起至清償日止，按年息百分之5計算
    之利息。
三、本件被告雖未於言詞辯論期日到場，惟據其先前到庭陳述以
    ：我是幫弘昇公司開車子，系爭車輛係弘昇公司向財盟公司
    租的，案發當時因砂石車拋錨，該車駕駛乃下車指揮要我們
    向前行駛，未料才開出中心線即遭對向車輛撞擊，鑑定資料
    指稱我違規超車我並不同意，我認為我沒有違規，而且事件
    發生後系爭車輛修理都是財盟公司在處理，共修了十個月，
    原告應該不用賠給財盟，況對方車輛損害修車費也不到一萬
    元，對於原告主張均不同意。並聲明：原告之訴駁回。
四、按在設有學校、醫院標誌或其他設有禁止超車標誌、標線之
    處所、地段或對面有來車交會或前行車連貫二輛以上者，不
    得超車，道路交通安全規則第101條第2款定有明文。次按汽
    車在使用中加損害於他人者，駕駛人應賠償因此所生之損害
    ，按被保險人因保險人應負保險責任之損失發生；對於第三
    人有損失賠償請求權者，保險人得於給付賠償金額後，代位
    行使被保險人對於第三人之請求權；但其所請求之數額，以
    不逾賠償金額為限，民法第191條之2、保險法第53條第1項
    分別定有明文。
五、本件爭點為，被告駕駛系爭車輛肇事，有無過失? 原告有無
    求償權? 兩造各執一詞，本院經查：
（一）原告主張被告於94年12月23日19時40分許，駕駛由原告所
      承保之系爭車輛，行經頭城鎮○○路台九線66.3公里處因
      超車不當，致與訴外人陳金同駕駛之車牌號碼4297-MQ號
      自小客車發生碰撞，造成原告承保之系爭車輛毀損等情，
      業據原告提出被告駕照、6619 -AA號租賃小客車行照及保
      險卡、宜蘭縣警察局道路交通事故當事人登記聯單、臺灣
      省基宜區車輛行車事故鑑定委員會鑑定申請表、臺灣省基
      宜區車輛行車事故鑑定委員會鑑定意見書等為證，堪信為
      真實。
（二）被告駕駛系爭車輛與訴外人陳金同駕駛車牌號碼4297-MQ
      號自小客車於94年12月23日19時40分許，在宜蘭縣頭城鎮
      臺九線66k＋300m處發生擦撞，經臺灣省基宜區車輛行車
      事故鑑定委員會，鑑定結果認訴外人陳金同駕駛自小客車
      、被告駕駛租賃小客車，兩車同向於路中劃有分向限制線
      路段，均屬違規超車，致兩車擦撞，同為肇事原因，有該
      會基宜區950286號鑑定意見書附卷可稽，堪信為真實。被
      告駕駛汽車未應依上開規定行駛，其有過失自明，被告辯
      稱其並無違規云云，委無足採。
（三）系爭車輛係由財盟公司租與訴外人弘昇公司，並於保險時
      已註明使用人為弘昇公司，弘昇公司再將車輛交被告駕駛
      ，業據原告提出保單綜合查詢、自用汽車保險單條款在卷
      可稽，堪信為真，而被告就本件事故之發生既有違規超車
      之過失，並造成系爭車輛之損害，已如上述。且原告已依
      保險契約給付被保險人車輛修理費用2,009,218元，亦有
      原告提出之發票3紙、估價單15紙、受損及修復照片共65
      張、汽車險肇事處理報告表、理賠申請書、理賠計算書、
      現金支出傳票、匯款明細表等為證。從而，原告依自用汽
      車保險單條款第3條第3項約定、民法第191條之2、保險法
      第53條規定，請求被告給付50％修車費用，即屬有據。
六、再按，給付有確定期限者，債務人自期限屆滿時起，負遲延
    責任。給付無確定期限者，債務人於債權人得請求給付時，
    經其催告而未為給付，自受催告時起，負遲延責任。其經債
    權人起訴而送達訴狀，或依督促程序送達支付命令，或為其
    他相類之行為者，與催告有同一之效力。民法第229條第1項
    、第2項定有明文。又遲延之債務，以支付金錢為標的者，
    債權人得請求依法定利率計算之遲延利息。但約定利率較高
    者，仍從其約定利率。應付利息之債務，其利率未經約定，
    亦無法律可據者，週年利率為百分之五，民法第233條第1項
    、第203條亦有明文。本件原告對被告之損害賠償債權，核
    屬無確定期限之給付，自應經原告之催告而未為給付，被告
    始負遲延責任。是原告請求支付命令聲請狀繕本送達翌日（
    即97年7月6日）起至清償日止，按週年利率5％計算遲延利
    息，核無不合。
七、綜上所述，被告就本件車禍事故之發生既有過失，原告於給
    付保險金後，自得在給付金額範圍內，向被告請求。從而原
    告提起本訴，求為判決被告應給付1,004,609元，及自97年7
    月6日起至清償日止，按年息百分之5計算之利息，為有理由
    ，應予准許。
八、據上論結，原告之訴為有理由，依民事訴訟法第385條第1項
    、第78條，判決如主文。
中    華    民    國    97    年    10    月    28    日
                  民事第一庭法  官  柯月美
以上正本係照原本作成。
如對本判決上訴須於判決送達後20日內向本院提出上訴狀。
中    華    民    國    97    年    10    月    28    日
                            書記官  李文政


司法院資訊處製作；財團法人民間司法改革基金會備份。
